【裁判字號】    98,訴,4114
【裁判日期】    990104
【裁判案由】    毒品危害防制條例
【裁判全文】
臺灣臺中地方法院刑事判決              98年度訴字第4114號
公  訴  人  臺灣臺中地方法院檢察署檢察官
被      告  甲○○
上列被告因違反毒品危害防制條例案件，經檢察官提起公訴（98
年度毒偵字第3970號），被告於本院準備程序中就被訴之事實為
有罪之陳述，經本院合議庭裁定由受命法官獨任進行簡式審判程
序審理，判決如下：
    主      文
甲○○施用第一級毒品，累犯，處有期徒刑玖月。
    事實及理由
壹、程序方面
    刑事訴訟法第273條之1第1 項規定除被告所犯為死刑、無期
    徒刑、最輕本刑為3 年以上有期徒刑之罪或高等法院管轄第
    一審案件者外，於審判期日前之程序進行中，被告先就被訴
    事實為有罪之陳述時，審判長得告知被告簡式審判程序之旨
    ，並聽取當事人、代理人、辯護人及輔佐人之意見後，裁定
    進行簡式審判程序。查本案被告甲○○被訴違反毒品危害防
    制條例案件，非前開不得進行簡式審判程序之案件，經被告
    於本院審理時就被訴之事實為有罪之陳述，且經本院告知被
    告簡式審判程序之旨，聽取被告及檢察官之意見後，爰依刑
    事訴訟法第273 條之1第1項規定裁定改依簡式審判程序審判
    之，先予敘明。
貳、實體方面
一、犯罪事實：
（一）甲○○前於民國90年間，因施用毒品案件，經本院以裁定
      令入勒戒處所觀察、勒戒後，因認無繼續施用毒品之傾向
      ，而於90年7月13日釋放出所，於90年7月27日期滿執行完
      畢，並經臺灣臺中地方法院檢察署檢察官以90年度毒偵字
      第3393號為不起訴處分確定；復於91年間，因施用毒品案
      件，經臺灣彰化地方法院裁定令入勒戒處所觀察、勒戒後
      ，認有繼續施用毒品之傾向，而續經臺灣彰化地方法院以
      裁定令入戒治處所施以強制戒治1年，於92年8月19日期滿
      執行完畢，並由臺灣彰化地方法院檢察署檢察官以91年度
      毒偵字第1804號提起公訴，經臺灣彰化地方法院以91年度
      訴字第1052號判決判處有期徒刑7 月確定；又因竊盜案件
      ，經臺灣南投地方法院以91年度易字第196 號判決判處有
      期徒刑9 月確定，與上開施用毒品案件，經臺灣南投地方
      法院合併定應執行刑1年2月，而93年8 月24日縮短刑期假
      釋出監；再於95年間，因施用毒品案件，經本院以95年度
      訴字第3713號判處有期徒刑7 月確定，復經臺灣臺中地方
      法院檢察署檢察官聲請減刑，而經本院減為有期徒刑3 月
      15日，並於96年11月17日縮刑期滿執行完畢（本件構成累
      犯）。詎其猶未悛悔警惕，明知海洛因係毒品危害防制條
      例所列之第一級毒品，不得施用及持有，仍於觀察勒戒執
      行完畢釋放後5 年內，基於施用第一級毒品海洛因（下稱
      海洛因）之犯意，於98年9月9日凌晨2、3點許，在臺中縣
      烏日鄉○○村○○路12號之10住處內，以將海洛因摻水放
      入針筒注射手臂血管之方式施用海洛因1 次。嗣於同日早
      上某時許（起訴書誤載為98年7 月27日21時30分），在上
      開住處內，因其通緝中之真實姓名年籍不詳綽號「蜈蚣」
      （臺語）之友人於其住處而為警查獲；並於同日經甲○○
      同意採其尿液送驗，鑑驗結果呈嗎啡陽性反應，因而查悉
      上情。
（二）案經彰化縣警察局彰化分局報告臺灣臺中地方法院檢察署
      檢察官偵查起訴。
二、上開犯罪事實，業經被告甲○○於偵查中及本院準備程序時
    均坦承不諱，且被告同意於前開時地採集之尿液經送驗，結
    果呈海洛因之代謝物嗎啡陽性反應乙節，復有詮昕科技股份
    有限公司98年9 月23日濫用藥物尿液檢驗報告、彰化縣警察
    局彰化分局委託檢驗尿液代號與真實姓名對照認證單各1 份
    在卷可稽，是其確有於如犯罪事實欄所載之時、地施用海洛
    因之犯行至明，足認被告前揭自白與事實相符，堪予採信。
    本案事證明確，被告犯行洵堪認定，應依法論科。
三、按觀察、勒戒或強制戒治執行完畢釋放後，5 年內再犯施用
    第一、二級毒品之罪者，檢察官應依法追訴，毒品危害防制
    條例第23條第2 項定有明文；次按修正毒品危害防制條例就
    施用毒品者，僅於「初犯」及「5 年後再犯」二種情形，有
    其追訴條件之限制，即須於初犯經觀察、勒戒或強制戒治釋
    放後，5 年內均無施用毒品之行為，始能認其前所實施之觀
    察、勒戒或強制戒治已足遮斷毒癮，而得於5 年後再犯時，
    再予適用初犯之規定，重行觀察、勒戒等程序；倘5 年內已
    經再犯，被依法追訴處罰，縱其第3次（或第3次以上）施用
    毒品之時間在初犯釋放5年以後，即與「5年後再犯」之情形
    有別，且因已於「5 年內再犯」，顯見其再犯率甚高，原實
    施觀察、勒戒或強制戒治，已無法收其實效，而無5 年戒斷
    期之存在，自無再經觀察、勒戒及強制戒治之必要，應由檢
    察官逕行起訴；最高法院著有95年度台非字第59號判決、95
    年度台非字第65號判決意旨可供參照。查本案被告有如犯罪
    事實欄所載之觀察勒戒、強制戒治及刑之執行等情，此有臺
    灣高等法院被告前案紀錄表等在卷可稽，是被告於92年8 月
    19日強制戒治執行完畢後5 年內，於95年間既仍因有施用毒
    品犯行，並經本院判處有期徒刑7月，復經減刑為3月15日確
    定，依諸前開條例規定及最高法院判決意旨，因被告在強制
    戒治執行完畢釋放後之5 年內，業有施用毒品之行為，則被
    告本次於98年9月9日凌晨2、3時許所為之施用毒品行為，即
    與5 年後再犯之情形有別，無再經觀察、勒戒或強制戒治之
    必要，應由檢察官逕行起訴，附此敘明。
四、核被告甲○○所為，係犯毒品危害防制條例第10條第1 項之
    施用第一級毒品罪。其施用第一級毒品前持有第一級毒品之
    低度行為經施用之高度行為所吸收，不另論罪。又被告有如
    事實欄所載犯罪科刑及刑之執行情形，有臺灣高等法院被告
    前案紀錄表在卷可稽，其於有期徒刑執行完畢後5 年內，故
    意再犯本案有期徒刑以上之罪，為累犯，應依法加重其刑。
    爰審酌被告有如事實欄所示施用毒品而經觀察、勒戒、強制
    戒治及刑之執行紀錄，有上開前案紀錄表可參，詎其猶未悛
    悔警惕，再犯本案施用第一級毒品罪，顯未因前所受之觀察
    、勒戒、強制戒治及刑之執行而決心改過，矯正其行，自制
    力不佳，又被告施用毒品不但足以導致精神障礙、性格異常
    ，甚至造成生命危險，戕害個人身心健康，對社會治安可能
    之危害程度非輕，並兼衡其施用第一級毒品之次數、犯罪後
    坦承犯行，態度尚佳及其犯罪動機、目的、手段、生活狀況
    、智識程度等一切情狀，量處如主文所示之刑，以示儆懲。
據上論斷，應依刑事訴訟法第273條之1第1項、第299條第1 項前
段，毒品危害防制條例第10條第1 項，刑法第11條前段、第47條
第1項，判決如主文。
本案經檢察官乙○○到庭執行職務。
中    華    民    國    99    年    1     月    4     日
                  刑事第四庭  法  官  潘曉玫
以上正本證明與原本無異。
如不服本判決應於收受判決後10日內向本院提出上訴書狀，並應
敘述具體理由；其未敘述上訴理由者，應於上訴期間屆滿後20日
內向本院補提理由書（均須按他造當事人之人數附繕本）「切勿
逕送上級法院」。
                              書記官  張齡方
中    華    民    國    99    年    1     月    4      日
附錄本案論罪科刑法條全文：
毒品危害防制條例第十條
施用第一級毒品者，處六月以上五年以下有期徒刑。
施用第二級毒品者，處三年以下有期徒刑。

司法院資訊處製作；財團法人民間司法改革基金會備份。
